【裁判字號】    90,婚,106
【裁判日期】    900504
【裁判案由】    履行同居
【裁判全文】
臺灣嘉義地方法院民事判決  九十年度婚字第一○六號
    原      告  甲○○
    被      告  丁○○
    訴訟代理人  丙○
                乙○○
右當事人間請求履行同居事件，本院判決如左：
    主    文
原告之訴駁回。
訴訟費用由原告負擔。
    事    實
甲、原告方面：
一、聲明：被告應與原告同居。
二、陳述：
    （一）原告與被告於民國八十四年五月一日結婚，夫妻感情原本融洽。詎被告自
          八十六年四月間起一反常態，經常深夜未歸，原告初以和為貴，百般忍受
          ，乃被告得寸進尺，而在外居住，不理家務，迭經親友勸告無效，且自原
          告八十六年四月十五日入營服役後，被告即離開娘家。
    （二）又兩造結婚時約定在嘉義市○○里○○街四九號居住，惟長子李昇益於八
          十四年八月三日出生後，原告曾與被告共同居住於娘家即嘉義市○○路五
          四一號，約有二、三個月期間，即又返回上開車店街居住，直至原告入營
          服役，原告始返回娘家住，因被告在外與人同居，原告無法繼續與被告同
          住，提起本件訴訟之目的，係欲與被告離婚，為此，依民法第一千零一條
          定有明文，依法訴請被告履行同居義務。
三、證據：提出受理行方不明人口案件登記表乙紙、戶籍謄本乙份為證，並聲請訊問
    證人李振義。
乙、被告方面：
一、聲明：原告之訴駁回。
二、陳述：
    兩造婚後，原告就與被告一直住在娘家，嗣原告退伍，被告仍住於娘家，且因原
    告不負擔被告及子女之生活費用，兩造發生爭執，原告趕被告離開，被告乃攜帶
    幼子返回娘家居住，而原告服役期間很少前往探視被告及子女，八十七年五月至
    十月間從未探視過小孩，並動輒恐嚇被告，或以「三字經」辱罵被告朋友，被告
    不可能再回夫家住等語。
三、證據：提出郵政存簿儲金儲金簿乙份、健保繳款單四份、幼稚園收費收據十三份
    、學雜費用收據十二份為證，並聲請訊問證人劉家佩。
    理    由
一、原告主張兩造於民國八十四年五月一日結婚，夫妻感情原本融洽。詎被告自八十
    六年四月間起一反常態，經常深夜未歸，原告初以和為貴，百般忍受，乃被告得
    寸進尺，而在外居住，不理家務，迭經親友勸告無效，且結婚時，兩造約定在嘉
    義市○○里○○街四九號居住，惟所生長子李昇益於八十四年八月三日出生後，
    原告曾與被告共同居住於娘家即嘉義市○○路五四一號，約有二、三個月期間，
    即又返回上開車店街居住，直至原告入營服役，原告始返回娘家住，因被告在外
    與人同居，原告無法繼續與被告同住，提起本件訴訟之目的，係欲與被告離婚，
    為此，依民法第一千零一條定有明文訴請被告履行同居義務等語。被告則否認兩
    造有約定居住於前揭車店街四九號住處，並以兩造婚後，原告就與被告一直住在
    娘家，嗣原告退伍，被告仍住於娘家，且因原告不負擔被告及子女之生活費用，
    兩造發生爭執，原告趕被告離開，被告乃攜帶幼子返回娘家居住，而原告服役期
    間很少前往探視被告及子女，八十七年五月至十月間從未探視過小孩，並動輒恐
    嚇被告，或以「三字經」辱罵被告朋友，致被告不能再回夫家住等語置辯。
二、查兩造為夫妻，現婚姻關係尚存續中等情，已據原告提出戶籍謄本為證，且為被
    告所不爭執，堪信為真實。
三、按夫妻互負同居之義務，民法第一千零一條前段定有明文。所謂夫妻互負同居之
    義務，乃指以永久共同生活為目的，而互負履行同居之義務而言，即除客觀上並
    無不能同居之正當理由外，並須主觀上夫妻二人均無拒絕共同生活之目的，且按
    夫妻同居之義務係對等之義務，並非夫或妻單方之義務，即須夫妻互相協力保持
    其共同生活之圓滿、安全及幸福。（最高法院八十六年度台上字第四０一號判決
    意旨、大法官會議解釋第三七二號解釋理由參照）。查本件原告到庭陳稱：伊無
    法與被告繼續同居而為共同生活，提起本件訴訟之目的，並非要求被告回去與伊
    同住，係欲與被告離婚等語（見本院九十年三月二十日言詞辯論筆錄）在卷可按
    ，是本件原告主觀上既已拒絕被告履行同居，揆諸上開說明，顯與夫妻同居之義
    務係對等之義務，並藉以營永久共同生活之目的不符，則原告訴請被告履行同居
    義務，即非有理由，應予駁回。
四、兩造其餘之攻擊防禦方法及舉證，經審酌後，核與判決結果不生影響，勿庸一一
    論述，附此敘明。
五、據上論結，本件原告之訴無理由，合依民事訴訟法第七十八條判決如主文。
中      華      民      國    九十      年      五      月      四      日
~B臺灣嘉義地方法院民事第二庭
~B    法  官  李文輝
右為正本係照原本作成
如對本判決上訴應於判決送達後廿日向本院提出上訴狀
中      華      民      國    九十      年      五      月      十一    日
~B    書記官  楊福源


司法院資訊處製作；財團法人民間司法改革基金會備份。
